臺灣桃園地方法院刑事判決　　　　　　　　　　　　　九十三年度交訴緝字第二號
　　公　訴　人　臺灣桃園地方法院檢察署檢察官
　　被　　　告　甲○○　男　三.
右列被告因肇事遺棄罪等案件，經檢察官提起公訴（九十一年度偵字第一四五七九號
），本院判決如左：
    主  文
甲○○因過失傷害人，累犯，處有期徒刑參月；又駕駛動力交通工具肇事，致人受傷
而逃逸，累犯，處有期徒刑捌月。應執行有期徒刑拾月。
    事  實
一、甲○○前因重利罪，於民國八十九年十月六日經台灣板橋地方法院判處有期徒刑
    六月確定，同年十二月二十日易科罰金執行完畢。詎其不知悔改，於九十一年八
    月四日凌晨三時許，駕駛其前妻張麗萍所有之車號Ｖ九─七○七八號自用小客車
    ，行駛於桃園縣桃園市○○路內側車道，由桃園市區往南崁方向行駛，當日凌晨
    三時三十分許行經桃園市○○路與慈文路交岔路口時，應注意車前狀況，隨時採
    取必要之安全措施，並應遵守燈光號誌之指示及行車速度，依速限標誌或標線之
    規定，無標誌或標線者，在市區行車時速不得超過五十公里，而依當時情況並無
    不能注意情事，竟疏未注意其行進方向之交通號誌為紅燈之狀態，且其左前側適
    有乙○○騎乘車牌號碼ＱＦＥ─二六○號輕型機車，沿慈文路穿越經國路中央分
    隔島，往春日路方向駛來，仍以六十公里左右之時速超速行駛，該二車於該交岔
    路口處閃避不及，乙○○之機車車頭撞至甲○○駕駛之小客車左前角燈及葉子板
    處，該機車倒地往左前方南崁方向滑行約二十公尺至對向內側車道路口，乙○○
    則彈撞至小客車擋風玻璃左前側，待小客車向右前方繼續行進二十餘公尺至路旁
    行人穿越道上煞停後，乙○○因而掉落路旁，受有右大腿股骨骨折、左膝撕裂傷
    、頭部外傷及顏面右臂及右腳等多處擦傷等傷害（其後雖經送醫診治，迄今仍因
    而導致右下肢縮短二公分，留長短腳之後遺症）。詎甲○○見肇事致董女受傷後
    ，非但未下車察看，反而駕車加速逃逸。嗣經案發當時騎乘機車，因見甲○○駕
    駛小客車無減速停車跡象，因而在右側慈文路路口停等之許志良記下前述小客車
    車牌號碼，並告知據報前來處理之桃園縣政府警察局桃園分局同安派出所警員田
    培昌，經通報該分局各單位協助追緝，而在桃園市○○路○段六○四號當時甲○
    ○住處查獲前述小客車，惟杜某已不知去向。田培昌乃依據前述小客車之車籍資
    料通知車主張麗萍至派出所調查，得知該車均係由甲○○駕駛，惟張麗萍當時亦
    無法與甲○○聯絡上，迨至同日凌晨五時許，甲○○與張麗萍聯絡後，始於同日
    凌晨五時五十分許至前開派出所投案。
二、案經乙○○及其法定代理人丙○○訴由桃園縣警察局桃園分局報請臺灣桃園地方
    法院檢察署檢察官偵查起訴。
    理  由
一、訊之被告甲○○對於肇事逃逸之犯行坦承不諱，惟矢口否認有過失傷害之犯行，
    並辯稱：「她是從我側面腹部撞過來。我沒有闖紅燈，所以我認為沒有過失。」
    等語。
二、本院查：
  (一)被告對於其於前述時間、地點駕駛前述小客車與證人，即告訴人乙○○騎乘之前
    述機車發生車禍，並致證人乙○○受有如事實欄所示之傷害及後遺症等情，業據
    其於警訊、偵訊及本院調查審理時坦承不諱，核與證人乙○○、許志良分別於警
    訊、偵審中證述之情節相符，並有桃園縣警察局道路交通事故調查報告表一份、
    證人田培昌拍攝之肇事現場及車輛照片六張、敏盛綜合醫院及天晟醫院診斷證明
    書各一份、天晟醫院九十三年一月三日天晟字第九三○一○三○一號函一份在卷
    可稽（偵卷第一五、一六頁、（本院九十一年交訴字第一四九號卷【以下簡稱本
    本院交訴卷】第五六、五七、一○二、一一○頁）。而依前述照片顯示，被告駕
    駛之小客車左前角燈掉落、左前葉子板之前段嚴重凹陷及證人乙○○騎乘之機車
    車頭嚴重毀損，足證案發時係小客車之左前側與機車之前方發生嚴重之碰撞。
  (二)本件案發現場係一設有燈光號誌之交岔路口，案發時經國路方向為紅燈，慈文路
    上之號誌為綠燈等情，業據證人許志良、乙○○分別於警訊、偵訊及本院調查時
    證述在卷（偵卷第一三、四四頁、本院交訴卷第七○、七一頁）。證人許志良於
    本院九十二年七月三十一日調查時就案發當時現場之號誌變換情形陳稱：「（當
    時肇事時經國路的紅綠燈如何？）當時被撞的機車與我騎乘的機車是對向，我們
    都是走慈文路，到路口前五十公尺時我看到我行進的方向是紅燈，到了路口時，
    已經變成綠燈二、三秒。（你是否認為車禍當時經國路是紅燈？）是，剛好是變
    成紅燈，可能是肇事的車子車速過快，一下子也煞不住。」等語（見同前本院筆
    錄），而被告於第二次警訊及偵訊時分別供稱：「可能是快變燈了，我沒有注意
    到。（為何你第一次筆錄指稱經國路上號誌是綠燈？）我不知道，因當時我腦中
    一片空白。」、「那時正在變換燈號時，我因疾駛而過不小心撞到被害人機車。
    」等語（偵卷第七、二二頁）。由被告前開所述，足證證人許志良所述案發時經
    國路方向之號誌變成紅燈至少二、三秒以上（蓋一般均係一方轉換成紅燈後經過
    數秒，另一方號誌才轉換成綠燈，以便路口處有短暫時間之淨空，避免發生兩方
    車輛在路口發生碰撞），況且，本件相關人中被告及證人乙○○係車禍之當事人
    ，其等或因車禍之發生而對案發前後現場之狀況，可能有「一片空白」之情形，
    惟證人許志良係在場目睹車禍發生之人，且於發現被告車輛有闖紅燈之可能時，
    立即停在路口處，其對包括燈光號誌等現場狀況，應屬最了解之人。且證人許志
    良與被告或證人乙○○間並不相識，亦無偏袒或誣陷任何一方之可能。是證人許
    志良所述，應真實可採。從而，被告案發時駕駛車輛行經前述交岔路口遇見紅燈
    ，未遵守該號誌之指示停止，而逕予闖越之事實，可以認定。
  (三)本件案發時案發現場並未設置特殊速限標誌，故其時速限制應以市區道路時速不
    得超過五十公里為準等情，有桃園縣桃園市公所九十二年七月十日桃市工字第○
    九二○○三五六二五號函可稽（本院交訴卷第六四頁）。至於，前述警製之調查
    報告表上記載「四十公里」，係證人田培昌誤引九十年六月一日修正施行前之道
    路交通安全規則第九十三條第一項第一款規定所致（本院交訴卷第五三頁），併
    此說明。而被告於警訊、偵訊時均稱案發時其車速為（時速）五、六十公里等語
    （偵卷第六、二三頁）。惟證人許志良於警訊及本院調查時，就其於案發時觀察
    所得認為被告車輛案發時之時速在「八、九十公里」或「約一百公里」（偵卷第
    一四頁、本院交訴卷第七一頁）。而被告駕駛之小客車於車禍發生時曾為煞車動
    作，在現場留下兩道煞車痕，分別為二○．六公尺及一八．五公尺，有前述調查
    報告表上之現場圖可稽。參考交通部道路交通安全督導會報函示之「一般公路汽
    車煞車距離、行車速度對照表」所示，被告車輛案發時之時速應在「六十至六十
    五公里」之間。是本件案發時被告行車速度，業已超過當時、當地之五十公里時
    速限制一節，亦可認定。
  (四)又本件案發現場天氣及視距均良好、路面無障礙物等情，亦據被告於警訊時陳述
    在卷（偵卷第六頁）。而本件案發時證人乙○○之機車業已穿越經國路往桃園市
    區方向（即被告行進方向之對向）車道，進入被告行進方向之車道，參考前述現
    場圖所示，其散落物係分佈在中線及外側車道上及被告車輛煞車痕起始點在外側
    車道上，顯示車禍發生時證人乙○○之機車應已騎至被告行進方向之中線車道附
    近，惟被告於本院審理時稱：「我那時侯並沒有看到被害人」等語（本院審判筆
    錄第五頁），參酌其於第二次警訊時對於案發時現場之燈光號誌為何，其稱「我
    沒有注意到」或「我腦中一片空白」等語，顯示被告於案發時，對於車前狀況並
    未注意，致發生本件車禍。
  (五)按行車速度，依速限標誌或標線之規定，無標誌或標線者，市區道路時速不得超
    過五○公里，又汽車行駛時，駕駛人應注意車前狀況，並隨時採取必要之安全措
    施，另汽車行駛至交岔路口，其行進應遵守燈光號誌或交通警察之指示，道路交
    通安全規則第九十三條第一項第一款、第九十四條第三項及第一百零二條第一項
    第一款分別定有明文。又行車管制號誌中之圓形紅燈顯示車輛面對圓形紅燈表示
    禁止通行，不得超越停止線或進入路口，道路交通標誌標線號誌設置規則第二百
    零六條第五款第(一)目亦有明文。被告駕車行經前開交岔路口，自應注意前開規定
    ，而案發當時天氣為晴天、路況良好，並無任何障礙，亦如前述，並無不能注意
    之情形，被告竟未注意，且超速行駛，致生本件車禍，其顯有過失。至於本件雖
    係證人乙○○之機車車頭與被告小客車之左前車頭發生碰撞，惟證人乙○○當時
    行進方向之號誌既係綠燈，本得直行，迨其穿越道路一半以上，方與違規闖越紅
    燈，且超速之被告車輛發生碰撞，茲不論係何車撞擊何車，均難認證人乙○○有
    何過失可言，亦不足以此解免被告前述過失責任。證人乙○○因本件車禍致受有
    如前所述之傷害，已如前述，其所受傷害與被告過失行為間，復有相當因果關係
    ，是本件被告過失致人受重傷害犯行，事證明確，可以認定。
  (六)被告對其於肇事逃逸之事實，業於警訊、偵訊及本院調查審理時坦承不諱，核與
    證人許志良、張麗萍、田培昌於警訊及本院調查時之陳述相符。此外，並有證人
    田培昌於被告當時住處查獲之前述小客車照片三張在卷可稽。綜上所述，被告肇
    事致人受傷後逃逸之犯行，亦事證明確，堪以認定。
三、核被告所為，係犯刑法第二百八十四條第一項前段之過失傷害罪及同法第一百八
    十五條之四之肇事逃逸罪。又本件車禍發生後，證人田培昌依據查獲肇事小客車
    之資料查知車主為證人張麗萍，並自張女處得知該車係被告所駕駛，並請張女與
    被告聯絡未果，待至當日清晨五時許被告與張女聯絡，並於五時五十分許投案等
    情，亦據其二人於警、偵訊時證述在卷（偵卷第九、一○、三三、三四頁）。是
    本件有偵查權限之證人田培昌於被告投案前，對被告涉有前述過失傷害及肇事逃
    逸嫌疑，已有相當之認識，被告事後於同日上午五時五十分許至派出所投案，已
    非自首，可以認定。至於，被告雖稱其於案發後立即在經國路上某超商之公共電
    話打電話報警等語，惟其對此並未提出任何證據證明，且其於案發當時係使用0
    000000000號行動電話，依其當日該行動電話之通聯紀錄觀之，案發前
    後均有通話記錄，惟並無報案之紀錄，此有前述通聯紀錄可稽（本院交訴卷第一
    六、一七頁），被告當時既執有且使用此行動電話，何以不直接以之報案？是其
    前開所述，殊堪質疑。況且，依被告所述，其報案時僅陳稱某處發生車禍而已，
    並未陳報其身分及犯罪事實，亦據其陳述在卷（本院交訴卷第二七、二八、四四
    頁）。是縱認其確有報案，亦難認其有自首其犯罪之情形，併此說明。被告前有
    如事實欄第一項所示之犯罪、科刑及執行之情形，有台灣高等法院被告全國前案
    紀錄表一份在卷可稽，其於五年以內再犯本件有期徒刑以上之罪，均為累犯，均
    依刑法第四十七條規定加重其刑。被告所犯前述過失傷害罪與肇事逃逸罪，犯意
    各別、罪質各異，行為互殊，犯罪構成要件不同，應分論併。爰個別審酌被告之
    過失程度不輕、被害人被撞後身體多處受傷，迄今仍有長短腳之後遺症，其身心
    顯然遭受極大之傷害、被告肇事後逃逸，其得知警方追查後方投案，惡性非輕、
    被告犯罪後就民事賠償部分一再敷衍，迄未賠償被害人分文，犯後毫無悔意等一
    切情狀，分別量處如主文所示之刑，並定其應執行之刑，以資懲儆。
四、據上論斷，應依刑事訴訟法第二百九十九條第一項前段，刑法第一百八十五條之
    四、第二百八十四條第一項前段、第四十七條、第五十一條第五款，罰金罰鍰提
    高標準條例第一條前段，判決如主文。
本案經檢察官李允煉到庭執行職務。
中　　　華　　　民　　　國　　九十三　　年　　 十一 　　月　　 十一 　　日
                                臺灣桃園地方法院交通法庭
                                    審判長法  官  徐培元
                                          法  官  鄭吉雄
                                          法  官  潘進順
右正本證明與原本無異。
如不服本判決，應於判決送達後十日內向本院提出上訴狀（應附繕本），上訴於臺灣
高等法院。
                                          書記官   陳玉芬
中　　　華　　　民　　　國　　九十三　　年　　 十一 　　月　　 十二 　　日
附論罪科刑依據之法條：
中華民國刑法第一百八十五條之四
駕駛動力交通工具肇事，致人死傷而逃逸者，處六月以上五年以下有期徒
刑。
中華民國刑法第二百八十四條
(過失傷害罪)
因過失傷害人者，處六月以下有期徒刑、拘役或五百元以下罰金，致重傷
者，處一年以下有期徒刑、拘役或五百元以下罰金。
從事業務之人，因業務上之過失傷害人者，處一年以下有期徒刑、拘役或
一千元以下罰金，致重傷者，處三年以下有期徒刑、拘役或二千元以下罰
金。
